臺灣臺南地方法院臺南簡易庭民事判決
109年度南建簡字第1號
原      告  張敦壯  
訴訟代理人  李宏文律師
被      告  張為民  
上列當事人間請求給付工程款事件，經本院於民國110年2月25日
言詞辯論終結，判決如下：
　  主　　　文
被告應給付原告新臺幣108,597元，及自民國108年11月20日起至
清償日止，按週年利率百分之5計算之利息。
原告其餘之訴駁回。 
訴訟費用新臺幣3,694元，由被告負擔新臺幣2,721元，餘由原告
負擔。
本判決原告勝訴部分得假執行。但被告如以新臺幣108,597元為
原告預供擔保，得免為假執行。
    事實及理由
一、按訴狀送達後，原告不得將原訴變更或追加他訴，但擴張或
    減縮應受判決事項之聲明者，不在此限，民事訴訟法第255
    條第1項第3款定有明文，依同法第436條第2項規定，亦為簡
    易訴訟程序所適用。本件原告起訴時原聲明：被告應給付原
    告新臺幣（下同）260,250元，及自起訴狀繕本送達翌日起
    至清償日止，按年息百分之5計算之利息，嗣於本院審理中
    變更聲明如後述（見本院卷第325頁），核屬減縮應受判決
    事項之聲明，依上開規定，應予准許。
二、原告起訴主張：原告承攬被告住處即門牌號碼臺南市○區○○
    路00巷0號4樓房屋裝修工程（下稱系爭工程），雙方就議價
    、締約及施作工程，主要由原告員工張瑋麟以LINE通訊軟體
    與原告接洽，雙方於民國108年4月26日進行議價，於當日合
    意工程總價為122萬元，被告應先給付工程款50萬元，再依
    施工進度給付工程款50萬元，完工時付清工程尾款22萬元。
    原告依約於108年5月3日進場施作，被告追加施作工程項目
    及金額如附表一所示，原告於108年8月22日完工後，被告藉
    詞扣除工程款，拒絕給付工程尾款22萬元及追加工程款120,
    196元，且於109年9月9日寄發存證信函予原告，自行結算工
    程尾款為39,118元，逕自匯入原告帳戶，原告拒絕收受，已
    於109年9月16日退還原告（原告因作業錯誤而匯款39,119元
    ）。又系爭工程原約定工項減作如附表二所示，依報價單計
    算追減工程款為193,500元，因工程總價係經議價折讓，故
    追減工程款按議價折讓比例計算應為192,790元。被告僅給
    付工程款100萬元，尚有工程尾款22萬元及追加工程款340,1
    96元未給付，扣除原告減作工程款192,790元，被告尚積欠
    工程款147,406元（計算式：22萬元＋120,196元－192,790元＝
    147,406元）。爰依承攬契約法律關係，提起本件訴訟等語
    。並聲明：被告應給付原告147,406元，及自起訴狀繕本送
    達翌日起至清償日止，按週年利率5％計算之利息；原告願供
    擔保請准宣告假執行。
三、被告則以：被告為裝修住宅工程，在臉書社群網站蒐尋到昇
    沛居家設計專頁後，以電子郵件與之聯繫，由張瑋麟與被告
    接洽系爭工程事宜。張瑋麟初於108年4月3日提供984,300元
    估價單，又於108年4月17日提供1,146,500元估價單，被告
    為免爭議，同日要求張瑋麟提出工程明細，被告偕妻於108
    年4月19日共赴原告位於高雄辦公室確認工程事宜，原告表
    示若將間隔牆4吋磚牆改用水泥纖維板灌漿、超耐磨地板改
    為木紋地磚，工程價格會便宜許多，被告同意更改，兩造當
    天確認工程總價為114萬元。詎原告於108年4月26日被告住
    處開工，竟提出122萬元估價單及其上記載 「工程地點：高
    雄市○○區○○街000號、工程款費用135萬元」工程委託書供被
    告簽名，被告於原告離去後，被告始發現上情，惟被告不同
    意工程總價變更為122萬元，故未在工程委託合約書簽名。
    系爭工程項目有更改及追加減，被告雖有14萬元工程尾款及
    附表一所示編號1-11追加工程款85,318元未給付，惟應扣減
    ①如附表二所示編號3-9追減工程款166,200元；②施工前被告
    已告知室內女兒牆之排水管處牆面有裂縫，應重新在他處安
    裝排水管，原告竟將排水管接至室內下水管路，致排水自4
    樓直接宣洩至地面，造成民眾抗議，以致被告須支付重新安
    裝排水管費用2萬元；③另原告未修繕女兒牆西側漏水，亦應
    負擔重作費用45,000元；④因原告施工不當，108年5月18日
    夜間大雨，造成四樓實木天花板受損25,000元；⑤原告施工
    時損壞8尺柚木桌腳2條，原告應賠償5,000元；⑥另兩造約定
    系爭工程應於108年6月23日完工，原告遲至108年8月21日始
    完工，扣除被告出國25日，原告遲延完工46天，依原告提出
    之工程委託合約書第4條第13條之約定，原告應給付按工程
    總價144萬元千分之2計算之逾期罰款10萬4,880元。於扣除
    上開數額後，原告已不得向被告請求工程款等語。並聲明：
    原告之訴駁回；如受不利判決，願供擔保請准宣告免為假執
    行。
四、本院判斷之理由： 
  ㈠兩造原約定系爭工程款總價為122萬元：
  ⒈按稱承攬者，謂當事人約定，一方為他方完成一定之工作，
    他方俟工作完成，給付報酬之契約；約定由承攬人供給材料
    者，其材料之價額，推定為報酬之一部，民法第490條定有
    明文。次按解釋契約，應以當事人立約當時之真意為準，而
    真意何在，應以過去事實及其他一切證據資料為斷定之標準
    (最高法院106年度台上字第2415號判決意旨參照)。本件原
    告主張兩造於108年4月26日合意工程總價122萬元等情，被
    告則抗辯兩造於108年4月19日達成工程總價114萬元之合意
    等語，是兩造關於系爭工程之承攬報酬即工程總價究竟若干
    ，既有爭執，依上說明，即應以兩造立約當時之情形及其他
    一切證據資料，就文義上及理論上詳為推求，以探求當事人
    締約時之真意，俾作為判斷當事人間權利義務之依據。
　⒉本件原告主張兩造於108年4月26日合意工程總價122萬元之事
    實，業據原告提出122萬元工程詳細表附卷可憑（調解卷第1
    7-23頁），且據證人張瑋麟到庭具結證稱：我對網路行銷略
    有涉略，原告委由我以網路行銷昇沛居家設計，被告透過網
    路與我聯絡系爭工程，由原告先擬定工程細項，我負責利用
    網路與被告接洽，我最初是交付工程總價1,146,500元估價
    單（即被證1，本院卷第35-37頁）給被告，後來因為工項增
    減，工程總價改為129萬元，經雙方議價結果以122萬元定案
    （即原證1，調解卷第17-23頁），被告要求訂立合約書，我
    拿122萬元估價單與工程合約書（原證12，工程總價114萬元
    ，本院卷第181-185頁）到被告家，請被告看看有無意見，
    如果沒有意見再簽約，我離開被告家之後，發現交給被告的
    工程合約書工程總價誤載為114萬元，立即以LINE通知被告
    工程總價有誤（原證10，本院卷第103頁），應更正為122萬
    元，且以LINE電話與被告確認交付之工程合約書工程總價錯
    誤，應更正為122萬元，其後，因為被告要求增減工項，工
    程總價一直未能定案，故未簽訂工程合約書等語（見本院卷
    第379-382頁）；嗣於同日又改證稱：我於108年4月26日拿
    工程合約書（即被證25，工程總價135萬元，本院卷第153-1
    67頁）一式二份到被告家，後來才發現合約書的工程總價及
    施工地點都錯誤，我立即用LINE（原證10，本院卷第103頁
    ）與被告聯繫更正等語（本院卷第383頁）。雖證人張瑋璘
    就其於108年4月26日所交付被告之工程合約書究係原證12（
    工程總價114萬元）或被證25（工程總價135萬元），先後所
    述不一，惟其就所交付之工程合約書因工程總價誤載，當日
    立即與被告以LINE電話聯繫應為122萬元乙節，則始終如一
    ，是上開證述不一之處，應係記憶模糊所致。又依被告與張
    瑋麟間108年4月26日、108年4月27日、108年5月6日LINE對
    話內容顯示（原證10，本院卷第103頁；被證9，本院卷第11
    3-117頁）：「【4/26(五)下午3：42張瑋麟】：抱歉啊！老
    師（指被告，下同），跟您提一下今天交付的那份紙本約，
    第一頁的內容在總價金部分有錯誤。請對照附件的報價單明
    細表(總價1,220,000)這頁。合約文字有誤植」、「下午4：
    10LINE電話通話時間3：33」、「【被告】沒問題，笑臉貼
    圖」、「【4/27(六)下午3：46被告】合約書上的一些資料
    給你：1.基地座落：台南市○區○○路00巷0號5樓。2.甲方立
    約人：姓名：張為民，統一編號：5」、「地址：台南市○○
    路00巷0號4樓，電話：09XXXXXXXX。如還漏了什麼資料再告
    訴我」、「【張瑋麟】好的，謝謝老師！之前那份是老闆自
    己打的，之後有關紙本約及單據方面他已交代，我會再補證
    齊全。大致這樣已足夠！真的深感您的誠意，謝謝您。昨天
    下午回辦公室討論工作期程，目前尚須待您確認樓梯樣式。
    由於下週看天氣預報可能會有連續幾天的雨，原則上規劃在
    5/3進場開始打除後工程也會連續作業」、「【5/6，被告】
    瑋麟，我今天已給老區匯了50萬的頭期款」、「【張瑋麟】
    喔！真感謝，(雙手合十貼圖)，我請陳小姐對一下帳，馬上
    跟您回報」、「【被告】不急。另外，我們合約還沒簽，周
    三提醒老區一下」、「【張瑋麟】兔兔OKAY貼圖」等情，核
    與證人張瑋璘證述其於108年4月26日交付予被告之工程合約
    書記載之工程總價有誤，其於當日立即以LINE電話與被告聯
    繫確認應為122萬元乙節相符。本院審酌證人張瑋麟雖受原
    告委託與被告接洽系爭工程相關事宜，然其已具結擔保其證
    詞之真實性，衡情其應無甘冒觸犯偽證罪之風險，刻意迴護
    原告而為虛偽陳述之必要，其所為前開關於兩造於108年4月
    26日合意工程總價122萬元之證詞，應屬實情。復佐以被告
    於108年9月9日寄予原告之存證信函亦自陳「當初估價修繕
    費用為新台幣（下同）122萬元」等語（調解卷第25-27頁）
    ，益證兩造於追加減工程前，已合意工程總價為122萬元之
    事實，堪可採信。
　⒊被告配偶梁雅惠雖到庭具結證稱：108年3月間我們透過網路
    找到昇沛或是沛昇裝修公司，他們來我家看過後，於108年4
    月17日E-MAIL給我們114萬元報價單。我們在108年4月有去
    對方高雄辦公室兩次，第二次是108年4月19日，因為我們對
    他們E-MAIL的114萬元估價單內容不太清楚，所以拿這張114
    萬元估價單（被證1，本院卷第35-37頁）去向原告詢問工程
    內容，原告有提到隔間原本是磚頭，改用灌漿比較便宜，原
    告又說地板本來是木地板，說改用磁磚比較便宜，我們都同
    意更改，當天大致確認估價單工程項目，更改上開工程材料
    後，但並未調降工程總價，且確認工程總價為114萬元。108
    年4月19日之後，工項有部分增加，有部分沒做，工程款有
    無異動我不清楚，是我先生在處理。108年4月26日對方前來
    開工時，有拿已經有蓋好對方印章的合約書，叫我們在合約
    書簽名蓋章，並把這份合約書放在我家桌上，開完工對方邀
    我先生去吃飯，我接小孩回家後，發現原告拿來的一式二份
    合約書及122萬元估價單，我問我先生說為何與原來約定114
    萬元不同，我先生說張瑋麟說合約書的金額是錯的等語(見
    本院卷第459-463頁)，惟依證人梁雅惠上開所證，被告於10
    8年4月19日前往原告處所之前，原告已提出114萬元估價單
    ，嗣於108年4月19日被告與原告再度確認工程項目，並依原
    告提議，同意改用工程造價較便宜的灌漿隔間及磁磚地板，
    但被告竟未要求調降工程總價，兩造仍確認工程總價為114
    萬元，核與常情相違，是其上開證述，顯與事實不符，不足
    為有利於被告之證明。被告抗辯兩造於108年4月19日已達成
    工程總價為114萬元之合意云云，即非可取。
　㈡被告應給付原告工程尾款22萬元：
　  按報酬應於工作交付時給付之，無須交付者，應於工作完成
    時給付之，民法第505條第1項定有明文，故除當事人間另有
    其他約定外，於承攬人依約完成工作時，定作人即負有給付
    報酬之義務(最高法院104年度台上字第554號判決意旨參照)
    。次按承攬工作之完成與工作有無瑕疵，係屬兩事，此就民
    法第490條及第494條參照觀之，不難索解，是定作人於承攬
    人完成工作時，雖其工作有瑕疵，仍無解於定作人應依約給
    付報酬之義務，僅定作人得定相當期限請求承攬修補，如承
    攬人不於所定期限內修補瑕疵，或拒絕修補，或其瑕疵不能
    修補者，定作人得依民法第494條之規定請求減少報酬而已
    。查，系爭工程已完工之事實，為被告所不爭執(見本院卷
    第308、400頁)，依上說明，被告負有給付承攬報酬之義務
    。被告雖抗辯系爭工程有瑕疵，然此僅係被告得否定相當期
    限請求原告修補瑕疵及減少報酬問題，尚不能以系爭工程未
    經驗收，即拒絕給付工程款。系爭工程款總價為122萬元，
    業經本院認定如前，而原告對於被告已給付工程款100萬元
    之事實，並無爭執，是原告請求被告給付工程尾款22萬元，
    自屬有據。
  ㈢追加工程款部分（附表一）：
　⒈原告主張其施作如附表ㄧ編號1-11所示追加工程項目及金 額
    ，為被告所不爭執(見本院卷第397頁)，惟兩造就原工程總
    價有合意按議價折價比率94.325％折讓（理由詳如下述），
    則原告請求此部分追加工程款應為80,476元（計算式：85,3
    18元×94.325％≒80,476元，元以下四捨五入，下同）。
　⒉原告主張附表一編號12「廢棄物清運費用」為追加工程項目
    乙節，為被告所否認，並抗辯依原告提供1,146,500元工程
    估價單（指被證1，本院卷第35-37頁）記載「一、打除清運
    ：4.廢棄物清運(含雜料、裝袋）」，可知「廢棄物清運費
    用」為原工程項目，不應追加計價等語。經查：原告於二次
    勘場後修正估價單工程項目及金額，於108年4月13日以E－MA
    IL傳送工程總價1,146,500元估價單（即被證1）予被告等情
    ，此有108年4月13日E－MAIL信件及估價單在卷可證（本院卷
    第33-37頁），惟因工項增減，工程總價改為129萬元，經雙
    方同意工程總價為122萬元等情，業據本院認定如上，是以
    判斷附表一編號12「廢棄物清運費用」是否為追加工程，應
    以原證1之工程總價122萬元工程詳細表（調解卷第17-23頁
    ）為準據，不應以被證1之工程總價1,146,500元之估價單為
    參考依據。又原證1工程詳細表固有記載「一、打除清運、
    備料120,000元」，然依其文義觀之，是否即為附表一號12
    「廢棄物清運費用」工程項目，尚有疑義。況張瑋麟於108
    年5月12日以Line傳送工程詳細表（工程加減）予被告，其
    上已列載「追加廢棄物清運23,000(雜物)」，並向被告表示
    「這張是老闆重新修正了一些補充部分的清單，有些項目沒
    做的有扣除。有追加的則列上明細。提供您查閱，這部分如
    有疑問，老闆說下週進場作業時可當面討論」(見本院卷第2
    89-297頁)，被告讀取後以Line回傳「好，thank you。明天
    有要進場作業嗎？」(見本院卷第291-293頁)，衡情若附表
    一編號12「廢棄物清運費」非屬追加工程，被告理應於合理
    期間內為反對之表示，惟被告並未為之，則原告主張附表一
    編號12「廢棄物清運費用23,000元」為追加工程，應可採信
    ，而兩造間就原工程總價有合意按議價折價比率94.325％折
    讓（理由詳如下述），則原告請求被告給付附表一編號12「
    廢棄物清運費用」，經按折價比率94.325％計算後應為21,69
    5元（計算式：23,000元×94.325％≒21,695元），即屬有據。
　⒊原告主張附表一編號13「1個20加侖電熱式熱水器」為追加工
    程項目乙節，被告抗辯原告雖有施作1個20加侖電熱式熱水
    器，惟依被證1之工程總價1,146,500元估價單記載水電工程
    項目包含「2.浴室新配冷、熱水(白鐵)管，排水管路等，蓄
    水式熱水器=2間」，原告既未施作蓄水式熱水器2台，亦未
    依約定在厠所天花板裝設2台小型電熱水器，應不得另行請
    求施作1個20加侖電熱式熱水器費用等語。查，依原證1工程
    總價122萬元之工程詳細表（調解卷第17-23頁）可知，系爭
    工程並無在厠所天花板裝設2台小型電熱水器工項，被告自
    承原告確實有施作1個20加侖電熱式熱水器(見本院卷第319
    頁)，則原告請求被告支付1個20加侖電熱式熱水器費用，自
    屬有據。惟兩造間就原工程總價有合意按議價折價比率94.3
    25％折讓（理由詳如下述），是依議價折價比率94.325％計算
    後之金額應為11,204元（計算式：11,878元×94.325％≒11,20
    4元）。至被證1工程總價1,146,500元估價單之水電工程項
    目雖有記載「2.浴室新配冷、熱水(白鐵)管，排水管路等，
    蓄水式熱水器=2間」，且原告確實未施作「蓄水式熱水器=2
    間」工程，然被證1並非兩造合意確認之工程總價估價單，
    自不得憑為判斷之依據。
　㈣追減工程款部分（附表二）：
　⒈按當事人主張有利於己之事實者，就其事實有舉證之責任，
    民事訴訟法第277條前段定有明文，是民事訴訟如係由原告
    主張權利者，應先由原告負舉證之責，若原告先不能舉證，
    以證實自己主張之事實為真實，即令被告就其抗辯事實不能
    舉證，或其所舉證據尚有疵累，亦應駁回原告之請求(最高
    法院108年度台上字第1048號判決意旨參照)。次按負舉證責
    任之當事人，須證明至使法院就該待證事實獲得確實之心證
    ，始盡其證明責任（最高法院106年度台上字第2062號判決
    意旨參照）。兩造對於系爭工程減作之項目及金額如附表二
    所示乙情，均不爭執(見本院卷第333、397頁)，但原告主張
    依被證3工程詳細表所載，將各工項單價計算所得工程總價
    為1,293,400元，但原告最終係以122萬元承攬，可知兩造間
    就系爭工程總價有折價合意，故附表二編號1至8項減作部分
    應按折價比例為扣減等語(見本院卷第275頁)，足見兩造間
    就追減工程款是否應按工程總價議價後之減價比例計算，互
    有爭執，依上開說明，應由原告就兩造間有減價折讓工程款
    之合意，負舉證之責。
　⒉經查，原告主張之原證1之工程總價122萬元工程詳細表（調
    解卷第17-23頁），或被告提出之被證3之工程總價122萬元
    工程詳細表（本院卷第45-49頁），二者雖有部分工程項目
    及金額不一致，惟各工項加總後均為1,293,400元，原告實
    收金額為122萬元，此應為原告考量相關成本、工資物料費
    用、利潤等後，接受工程總價122萬元之議價結果。原告主
    張其就系爭工程原本報價1,293,400元，經兩造議價後，由
    原告以122萬元承攬，折價比率為94.325％(計算式：122萬元
    ÷1,293,400元≒94.325％），故系爭工程各工項議定後之單價
    ，均應乘以前開折價比率，方為原告實際承攬各工項之金額
    ，亦符合兩造合意減價折讓之真意。況附表二編號1至8所示
    各工項係屬系爭工程原約定數量之追減工程，此部分單價自
    應為兩造約定前揭折讓比例之效力所及。準此，系爭工程之
    追減工程款以兩造不爭執如附表二編號1至8所示之工項及金
    額，按議價折價比率94.325％計算結果應為182,519元（計算
    式：193,500元×94.325％=182,519元），加計兩造均不爭執
    如附表二編號9所示「施工期間代付餐費1萬元」，合計追減
    工程款數額應為192,519元（計算式：182,519元＋1萬元＝192
    ,519元)。
  ㈤追減工程款部分（附表三）：
　⒈被告抗辯附表三編號1原廁所管道牆未打掉重建，應追減工程
    款18,000元（計算式：為打除清運及管道水電的總金額120,
    000元＋123,000元=250,000元的百分之7)，並提出現場照片2
    張為憑(見本院卷第121、239頁)，然據證人梁南宏到庭具結
    證稱：系爭房屋是四樓加蓋五樓的格局，原告叫我去施作加
    蓋五樓的浴廁整間牆面及地板磁磚，以及五樓其他地方的地
    磚，我施作打除及接管路後的貼磁磚部分，不是施作打除及
    接管路。我到現場時，牆已經打好，我看到的是一面很爛的
    牆，且有一個大洞，這是為了要接管路進去，我有補磚且重
    新打底做防水，然後貼磚，我不是水電工，所以我看不出來
    管路是新的還是舊的等語(見本院卷第384-385頁)，足見原
    告主張其有施做打除管道間下方磚牆，辦理管線遷移，並於
    打除後辦理新砌二吋磚牆修補乙情為真。被告抗辯應予扣減
    ，並無可取。
　⒉被告抗辯附表三編號2原應在廁所天花板上安裝2台蓄水電熱
    器，但原告事後表示施工有困難，改為在地上裝設1台大型
    電熱水器，1台蓄水電熱器網路詢價為8,700元，加上安裝費
    用2,000元，合計為10,700元，原告實際施作之1台大型電熱
    水器，網路詢價為10,878元，加上安裝費用1,000元，合計
    為11,878元，應扣減工程款9,522元（計算式：10,700元×2-
    11,878元＝9,522元)，然此為原告所否認，雖被證1工程總價
    1,146,500元估價單上有列載「蓄水式電熱器＝2間」(本院卷
    第35頁)，惟依其後兩造所確認之原證1工程總價122萬元工
    程詳細表，其上已無「蓄水式電熱器＝2間」之記載(調解卷
    第17頁)，足見原告主張此部分已非原約定工項範圍，並非
    無憑。而被告復未就「在廁所天花板上安裝2台蓄水電熱器
    」係屬系爭工程原約定工項範圍進一步舉證以實其說，其請
    求原告扣除未安裝2台電熱水器的差價9,522元，即非可採。
　⒊被告抗辯附表三編號3兩個房間窗台未封板，經被告自行估價
    ，應扣除工程款6,000元乙節(見本院卷第221頁)，原告雖不
    爭執兩個房間窗台確實未封板，但主張係應被告要求才將封
    板拆除等語(見本院卷335頁)。查：被告於本院審理時陳稱
    ：南邊及西邊的女兒牆原應該加高15公分磚牆防水，但原告
    改施作為白鐵插片防水，我為了觀察更改後的施工方式是否
    確實可以達到防水效果，指示原告不要封板等語(見本院卷3
    19頁)，可見原告前開主張為真實可採，是原告未完成房間
    窗台封板之施作既係依被告要求而為，自不能扣減工程款。
　⒋被告抗辯附表三編號4輕鋼架天花板質量有問題，裝設後四角
    會翹起，原告同意扣除工程款34,200元，由被告自己修補，
    但被告修補尚須支出拆除已安裝的天花板費用及線路重作費
    用，估算需費用21,500元，應予扣減55,700元等語。查，依
    被告所提出之108年8月29日估價單所示(見本院卷第71頁)，
    其上記載「扣除室內明架天花板(矽酸鈣板)27坪，單價1,20
    0元，複價34,200元」等語，原告亦不爭執此估價單係其所
    製作等情(見本院卷第177頁)，是被告抗辯原告已同意扣除
    輕鋼架天花板工程款34,200元，堪以採信。雖原告主張被告
    未接受該紙估價單所列追加減結果，不能作為原告認定同意
    扣除之依據云云，但原告既已自行將此部分列為應扣減項目
    ，顯見天花板輕鋼架係屬原約定工程項目，且原告未依兩造
    約定施作，應可認定。是以，原告未施作完成輕鋼架天花板
    部分應減少之工程款34,200元，按議價折價比率94.325％計
    算結果應為32,259元（計算式：34,200元×94.325％=32,259
    元），應予以扣除。至被告抗辯其自行雇工修補天花板輕鋼
    架，尚須另支出拆除天花板燈具線路費用21,500元，應由原
    告負擔云云，然此已為原告所否認，被告亦未舉證證明其請
    求21,500元之依據，其抗辯原告須再扣減21,500元，自非有
    理。
　㈥被告抗辯系爭工程瑕疵部分（附表四）：
　⒈按工作有瑕疵者，定作人得定相當期限，請求承攬人修補之
    ；承攬人不於前項期限內修補者，定作人得自行修補，並得
    向承攬人請求償還修補必要之費用，民法第493條第1項、第
    2項分別定有明文。此項定作人之自行修補權及修補費用償
    還請求權，必以承攬之工作瑕疵，經定作人定相當期間請求
    承攬人修補，承攬人不於該期限內修補者始足當之。乃因承
    攬人具有專業知識，修繕能力較強，且較定作人接近生產程
    序，更易於判斷瑕疵可否修補，故由原承攬人先行修補瑕疵
    較能實現以最低成本獲取最大收益之經濟目的。是以民法第
    495條雖規定，因可歸責於承攬人之事由，致工作發生瑕疵
    者，定作人除依民法第493條及第494條規定請求修補或解除
    契約，或請求減少報酬外，並得請求損害賠償。惟定作人依
    此規定請求承攬人賠償損害仍應依民法第493條規定先行定
    期催告承攬人修補瑕疵，始得為之，尚不得逕行請求承攬人
    賠償損害（最高法院107年度台上字第2355號判決意旨參照
    ）。
　⒉被告抗辯系爭工程有如附表四所示之瑕疵，應工程款應予扣
    減云云，並提出現場照片、被告與張瑋麟間Line對話內容截
    圖、奇亭企業有限公司訂購單為憑，惟為原告所否認。經查
    ：依上開現場照片(見本院卷第127、129、141、243、439、
    441頁)僅能表彰系爭房屋於拍攝當時之狀況，尚無從依照片
    遽予認定系爭工程有被告所指稱瑕疵存在；另奇亭企業有限
    公司訂購單(見本院卷第443頁)，僅能證明被告有購買柚木
    桌椅，亦不能憑該單據即認定原告於施工時毀壞被告之柚木
    大桌子。至於被告與張瑋麟間Line對話截圖(見本院卷第421
    -425、435、437頁)，雖能認定雙方有談論女兒牆漏水及下
    大雨施工等問題，固可證明原告所施作之工程有瑕疵，惟縱
    系爭工程有如附表四所示之瑕疵存在，然依前揭說明，被告
    須踐行定期催告原告修補瑕疵後，原告不於該期限內修補者
    始可請求修補費用。被告提出其與張瑋麟間的Line對話內容
    ，僅能證明其有發現瑕疵，核與限期修補瑕疵請求權之行使
    不同，被告並未舉證證明其已踐行限期修補瑕疵之通知義務
    ，被告抗辯系爭工程有瑕疵，請求原告損害賠償，並為抵銷
    抗辯云云，並無可採。
　㈦被告抗辯遲延完工違約金部分：　
　　被告抗辯兩造約定系爭工程應於108年6月23日完工，原告遲
    至108年8月21日始完工，扣除被告出國25日，原告遲延完工
    46日，依兩造原應簽署之合約書第4條第13款約定，原告應
    給付其逾期完工違約金，該違約金數額應按工程款總價114
    萬元之千分之2計算即104,880元等語，原告雖不爭執系爭工
    程已於108年8月21日完工(見本院卷第276頁)，但否認有遲
    延完工之情。經查，依被告提出之工程委託合約書(見本院
    卷第153-161頁)，或原告提出工程委託合約書(見本院卷第1
    81-185頁)，其上雖均有記載「工程期限自乙方(即本件被告
    )通知施工日起80個工作天內完工」、「罰則：乙方未依合
    約期限完工，甲方有權向乙方扣本案工程款，每日為工程款
    千分之二計算」，然兩造均未在上開工程合約書簽名，已如
    前述，且兩造均否認他造所提出之工程合約書，實難認定上
    開未簽名之工程委託合約所載完工日期、逾期完工違約罰則
    等節有拘束兩造之効力，此外，被告並未舉證證明兩造確有
    以言詞約定完工日期、逾期完工違約罰則，自難認原告有逾
    期完工之情事，亦無違約扣罰工程款可言。
　㈧按稱承攬者，謂當事人約定，一方為他方完成一定之工作，
    他方俟工作完成，給付報酬之契約，此觀民法第490條第1項
    規定即明。原告就系爭工程另追加施作如附表一所示工項，
    追加工程款為120,196元，但減作如附表二所示工項，其中
    附表二編號1至8所示工項之工程款無須折讓，加計無須折讓
    之施工期間代付餐飲費1萬元，合計追減工程之金額203,500
    元。又附表三編號4未施作完成之輕鋼架天花板部分應減少
    工程款34,200元。準此，系爭工程之工程款經追加減後之結
    算金額為102,496元【計算式：尾款22萬元＋附表一追加工程
    款113,375元－附表二追減工程款192,519元－附表三編號4拆
    除輕鋼架天花板費用32,259元＝108,597元】。
　㈨末按給付無確定期限者，債務人於債權人得請求給付時，經
    其催告而未為給付，自受催告時起，負遲延責任；其經債權
    人起訴而送達訴狀，或依督促程序送達支付命令，或為其他
    相類之行為，與催告有同一之效力；遲延之債務以支付金錢
    為標的者，債權人得請求依法定利率計算之遲延利息；而應
    付利息之債務，其利率未經約定，亦無法律可據者，週年利
    率為百分之5，民法第229條第2項、第233條第1項及第203條
    分別定有明文。原告請求被告給付前開承攬報酬，係屬給付
    未有確定期限之金錢債權，其請求自民事起訴狀繕本送達被
    告之翌日即108年11月20日(送達證書見調解卷第75頁)起，
    按週年利率百分之5計算之遲延利息，亦屬有據，應予准許
    。
五、綜上所述，原告依兩造間承攬契約之法律關係，請求被告給
    付承攬報酬108,597元，及自108年11月20日起至清償日止，
    按年息百分之5計算之利息，為有理由，應予准許。逾此範
    圍之請求，則無理由，應予駁回。
六、末按各當事人一部勝訴、一部敗訴者，其訴訟費用，由法院
    酌量情形，命兩造以比例分擔或命一造負擔，或命兩造各自
    負擔其支出之訴訟費用，民事訴訟法第79條定有明文。經核
    本件訴訟費用額確定為3,694元（即第一審裁判費1,550元、
    證人日旅費2,144元）本院審酌前開判決結果，爰確定本件
    訴訟費用之負擔如主文第3項所示。
七、本件係屬民事訴訟法第427條第1項簡易訴訟事件所為被告敗
    訴之判決，依同法第389條第1項第3款規定，應依職權宣告
    假執行，並依被告聲請酌定如被告以如主文第3項所示之金
    額為原告預供擔保，得免為假執行。
八、據上論結，原告之訴為一部有理由，一部無理由，判決如主
    文。
中　　華　　民　　國　 110　　年　　3　  月　  31     日
　                    臺灣臺南地方法院臺南簡易庭
                          法  官  張桂美
以上正本證明與原本無異。
如不服本判決，應於判決送達後20日內，向本院提出上訴狀並表
明上訴理由，如於本判決宣示後送達前提起上訴者，應於判決送
達後20日內補提上訴理由書（須附繕本）。
如委任律師提起上訴者，應一併繳納上訴審裁判費。  
中　　華　　民　　國　　110 　年　　3 　　月　　31　　日
                          書記官  蘇冠杰
附表一：追加工程款（原告主張）    編號 項目 原告主張之數額 被告抗辯之數額 1 東邊修補舊窗戶二樘 2,000元 2,000元 2 白鐵插片防水 5,000元 5,000元 3 舊窗戶換新窗戶三樘(130× 150cm) 25,080元 25,080元 4 舊窗戶換新窗戶一樘(100× 150cm) 6,460元 6,460元 5 五樓走道間原木門換鐵門 12,000元 12,000元 6 水槽磚砌含粉光 1,300元 1,300元 7 通風球× 2 9,000元 9,000元 8 白鐵水塔(兩噸加厚含安裝) 11,878元 11,878元 9 儲藏間牆面輕隔間(無灌漿，2.2坪) 6,600元 6,600元 10 四樓陽台屋頂補強 2,000元 2,000元 11 走道地板打底粉光1.5坪 4,000元 4,000元 1-11合計  85,318 元 85,318元 12 廢棄物清運費 23,000元 不同意金額及項目 13 1個20加侖之電熱水器施作 11,878元 不同意金額及項目 

附表二：追減工程款（原告主張）    編號 項目 原告主張之數額 被告抗辯之數額 1 西邊女兒牆舊有鐵皮內加高15公分磚牆防水 5,000元 5,000元 2 舊窗戶換新窗戶五樘 (100× 150cm) 32,300元 32,300元 3 四樓迴廊新作三合一門 15,000元 15,000元 4 木紋地磚地板估價36坪(234,000÷ 6,500＝36)與實作26坪相差10坪差價 65,000元 65,000元 5 輕隔間估價43坪，實作32坪，每坪施作單價5,500元，其中減作11坪差價 60,500元 60,500元 6 走道牆部分未打除部分應扣除打除費及清運費 11,000元 11,000元 7 兩邊鐵皮修補原估價四合一板，實作改清板 2,700元 2,700元 8 鐵工部分少作一樘窗戶之C型鋼方管骨架 2,000元 2,000元 9 施工期間代付餐飲費 10,000元 10,000元 合計  203,500元 203,500元 

附表三：追減工程款（被告抗辯）   編號 項目 被告抗辯之金額 1 原廁所管道未打掉重做之打除清理費、未做管道及施工費 18,000元 2 原應裝設未裝設廁所天花板兩台小型電熱水器，後來改成裝設一台大型電熱水器在地面上 10,700元2－11,878元=9,522元 3 兩個房間窗台未封板 6,000元 4 輕鋼架天花板裝設後，四角翹起，原告同意由被告自行修補，被告若要修補必須要拆除天花板及線路燈具 55,700元 

附表四：工程瑕疵（被告抗辯）   編號 項目 被告抗辯之金額 1 五樓雨水排水管的長度只有一、二米，接到四樓只到陽台，並未連接到地面導致下雨時雨水直接從四樓陽台宣洩下來 重新安裝費2萬元 2 附表一編號2白鐵插片防水施作後，未達防水效果，導致西面女兒牆漏水 西面女兒牆重做費用45,000元 3 原告為了將五樓的廢棄物拆除運出，所以先將五樓屋頂拆卸，但於廢棄物運出後，沒有立刻將五樓屋頂重新裝上，適逢大雨時，五樓地板淹水，水流滲透毀損四樓天花板損壞 實木天花板受損賠償25,000元 4 原告在五樓施工時，損壞原來放置在五樓的8尺柚木大桌子的兩支腳 修理柚木大桌子桌腳費用5,000元